【裁判字號】    89,再,2
【裁判日期】    890328
【裁判案由】    損害賠償
【裁判全文】
臺灣高等法院高雄分院民事裁定      八十九年度再字第二號
  再審原告    甲○○
  再審被告    乙○
右當事人間請求損害賠償事件，再審原告對於中華民國八十六年六月二十三日台灣高
等法院高雄分院八十六年度上易字第五二號確定判決提起再審之訴，本院裁定如左：
      主      文
再審之訴駁回。
再審訴訟費用由再審原告負擔。
      理      由
一、按，再審之訴，應於三十日之不變期間內提起；其期間自判決確定時起算。又判
    決於上訴期間屆滿時確定。不得上訴之判決，於宣示時確定；不宣示者，於送達
    時確定，民事訴訟法第五百條第一項第二項，第三百九十八條第一項及第二項定
    有明文。且提起再審之訴，應依民事訴訟法第五百零一條第一項第四款表明再審
    理由及關於再審理由並遵守不變期間之證據，此為必須具備之程式。若再審原告
    主張此再審理由知悉在後而提起再審之訴者，則應就其遵守不變期之證據在訴狀
    內表明，不表明遵守不變期間之證據，即為已逾不變期間之再審之訴，均無庸命
    其補正，同法第五百零一條第一項第四款定有明文，另參照最高法院六十一年台
    再字第一三七號、六十年台抗字第五三八號判例亦同見解。又再審之訴不合法者
    ，法院應以裁定駁回之，亦為同法第五百零二條第一項所明定，合先敘明。
二、查本件再審原告主張依民事訴訟法第四百九十六條第一項第十款及同法第四百九
    十七條，聲請對本院八十六年度上易字第五二號確定判決再審，然查，上開本院
    確定判決係於八十六年六月二十三日宣判，因該案不得上訴第三審而告確定，業
    據本院依職權調取該確定案卷查閱無訛；依上說明，再審原告如欲對該確定判決
    聲請再審，至遲須於八十六年七月二十三日前提起始謂合法，惟再審原告遲至八
    十六年八月二十五日始行提起本件再審之訴，顯已逾三十日之不變期間，揆諸前
    開說明，顯不合法。
三、次按，民事訴訟法第五百條第一項規定：「再審之訴，應於三十日之不變期間內
    提起」；第二項規定：「前項期間，自判決確定時起算，但再審之理由知悉在後
    者，自知悉時起算」。而第三項前段規定：「再審之訴，自判決確定時起，其再
    審之理由發生於判決確定後者，自發生時起，如已逾五年者，不得提起」。係對
    再審之訴，所設之另一限制。至本項但書規定：「以第四百九十六條第一項第五
    款、第六款或第十二款情形為再審之理由者，不在此限」云云，則係謂再審之訴
    以該等情形為再審之理由者，不受前段已逾五年，不得提起之限制，並不排除同
    條第一、二項所定三十日不變期間之適用。（最高法院七十一年度台再字第二五
    ０號判例參照）亦即該第三項但書所定不在此限，係指有前開第十二款所定再審
    事由者，雖其知悉已逾五年，仍得於知悉時起三十日內提起而言，非謂其得排除
    同條第一、二項所定三十日不變期間之適用（最高法院七十一年度台生字第一八
    七號判決參考）。本件再審原告於其聲請再審狀中雖亦表明除以民事訴訟法第四
    百九十六條第一項第十款及同法第四百九十七條為再審事由外，併依同法第四百
    九十六條第一項第十二款事由聲請再審，並提出台灣屏東地方法院八十六年度簡
    上字第六二號訴外人蔡明樹與陳國瑞間給付票款確定判決為證，但經本院調取該
    案卷查閱後，發現該案判決日期為八十六年七月二十一日，再審原告亦未將此再
    審理由有何知悉在後及其已遵守不變期之證據在訴狀內表明，揆諸首揭說明，應
    認已逾不變期間，且無前開第五百條第三項之適用，綜上所述，本件聲請尚非合
    法，應予駁回。
四、爰依民事訴訟法第五百零二條第一項，第九十五條，第七十八條，裁定如主文。
中      華      民      國    八十九    年      三      月    二十八    日
                                      臺灣高等法院高雄分院民事第四庭
~B1審判長法官  王錦村
~B2法      官  曾錦昌
~B3法      官  江幸垠
右為正本係照原本作成。
不得抗告。
中      華      民      國    八十九    年      三     月     二十九    日
~B法院書記官  張明賢
                                                                    Ｊ


司法院資訊處製作；財團法人民間司法改革基金會備份。
